【裁判字號】    90,交訴,201
【裁判日期】    901221
【裁判案由】    業務過失致死
【裁判全文】
臺灣高雄地方法院刑事判決                          九十年度交訴字第二一號
    公  訴  人  臺灣高雄地方法院檢察署檢察官
    被      告  甲○○
右列被告因業務過失致死案件，經檢察官提起公訴（九十年度偵字第一六八二二號）
，本院判決如左：
    主  文
甲○○從事業務之人，因業務上之過失致人於死，處有期徒刑伍月，如易科罰金，以
參佰元折算壹日，緩刑貳年。
    事  實
一、甲○○未曾受有期徒刑以上刑之宣告。又其係大貨車司機，為從事駕駛業務之人
    。於民國（以下同）八十九年十一月十日十七時許，駕駛車牌號碼ＮＪ─０七八
    號聯結車，沿高雄縣路竹鄉○○路，由南往北方向行駛，途經中山路一四五三號
    前，應注意超車時應保持安全間隔，且依當時情形，又無不能注意之情形，竟疏
    於注意，致於超越在前行駛黃留所騎乘之ＯＪＬ─九一五號機車時，不慎擦撞黃
    留所騎乘之該機車，致黃留倒地因此受頭部外傷並顱內出血之傷害，送醫後延至
    九十年七月十五日十七時十八分不治死亡。
二、案經死者之子乙○○訴由高雄縣警察局湖內分局報請臺灣高雄地方法院檢察署檢
    察官偵查起訴。
    理  由
一、訊據被告甲○○固坦承於上揭時間有駕車經過肇事地點，惟矢口否認其有過失，
    辯稱：其並未擦撞黃留所騎乘之機車，被害人黃留應係自己跌倒死亡云云；惟查
    ，被告於上揭時間開車經過前述地點，有聽到機車滑倒聲音，從照後鏡觀看有機
    車騎士跌倒，便靠右停車察看，為被告於警訊所自承；又被害人所騎乘之機車倒
    地後與柏油路面磨擦後拖行長達十六點八公尺，且磨擦痕又即為明顯，顯見其磨
    擦力甚大，非自行跌倒所可造成；又上開磨擦痕起點瀕臨外快車道與慢車道之交
    界，被告所駕駛之聯結車右角有一擦撞痕，前揭情形均有相片多幀在卷可證；顯
    見係被告超車不慎擦撞被害人黃留所騎乘機車，致被害人黃留及所騎乘之機車人
    、車倒地，黃留因而受傷死亡，應可認定。此外並有道路交通事故調查報告表附
    卷可稽。按汽車超越時應於前車左側保持半公尺以上之間隔超越，道路交通安全
    規則第一百零一條第五款定有明文。被告駕車自應注意上述道路交通安全規定，
    且依其狀況，又非不能注意，竟疏未注意，以致肇事，致被害人死亡，被告顯有
    過失。另被害人黃留確係因本件車禍此受傷死亡，亦經檢察官督同檢驗員相驗屬
    實，製有勘驗筆錄、相驗屍體證明書、驗斷書在卷可憑；則被告之過失行為與被
    害人之死亡，其間自有相當因果關係。即本件車禍經送台灣省高屏澎區車輛行車
    事故鑑定委員會及臺灣省車輛行車事故覆議鑑定委員會鑑定結果，亦同此認定，
    有各該委員會函附鑑定意見書各一份存卷可參。事證明確，被告犯行堪予認定，
    應予依法論科。
二、按被告係聯結車駕駛，則駕駛自為其業務；核被告所為係犯刑法第二百七十六條
    第二項之過失致死罪。爰審酌被告素行尚可，因超車不當此罪行，犯後矢口否認
    ，惟已與被害人家屬達成和解，有調解書乙紙在卷可考，及其他一切情狀，量處
    主文所示之刑，並諭知易科罰金之折算標準，以示懲儆。又被告未曾受有期徒刑
    以上刑之宣告，有臺灣高等法院被告全國前案紀錄表乙份在卷可參，其過失程度
    不大，且已與被害人家屬達成和解，已如前述，其經此次論罪科刑之宣告後，當
    知所謹慎而無再犯之虞，本院認所宣告之刑以暫不執行為適，併予宣告緩刑二年
    ，以啟自新。
三、被告於行為後，刑法第四十一條業於九十年一月十日修正公布施行，並於同年月
    十二日生效，依修正前之刑法第四十一條規定：「犯最重本刑為三年以下有期徒
    刑以下之刑之罪，而受六個月以下有期徒刑或拘役之宣告，因身體、教育、職業
    或家庭之關係，執行顯有困難者，得以一元以上三元以下折算罰金」，惟修正後
    之刑法第四十一條第一項規定「犯最重本刑為五年以下有期徒刑以下之刑之罪，
    而受六個月以下有期徒刑或拘役之宣告，因身體、教育、職業或家庭之關係或其
    他正當理由，執行顯有困難者，得以一元以上三元以下，易科罰金。但確因不執
    行所宣告之刑，難收矯正或難以維持法秩序者，不在此限」。比較上開新舊法，
    修正後之刑法第四十一條第一項就得宣告易科罰金之範圍較修正前之舊法之廣，
    是依刑法第二條第一項前段規定，自應適用裁判時之法律即修正後之刑法第四十
    一條第一項規定宣告易科罰金之折算標準。
據上論斷，應依刑事訴訟法第二百九十九條第一項前段，刑法第二百七十六條第二項
、第二條第一項前段、修正後第四十一條第一項、第七十四條第一款，罰金罰鍰提高
標準條例第一條前段、第二條，判決如主文。
本案經檢察官王柏敦到庭執行職務。
中      華      民      國      九十      年    十二    月    二十一    日
                                  臺灣高雄地方法院刑事第六庭
                                      法  官  張世賢
右正本證明與原本無異。
如不服本判決，應於判決送達後十日內，向本院提出上訴狀。
                                      書記官  蔡琬玲
中      華      民      國      九十      年    十二    月    二十一    日
附錄所犯法條：
中華民國刑法第二百七十六條
 (過失致死罪)
因過失致人於死者，處二年以下有期徒刑、拘役或二千元以下罰金。
從事業務之人，因業務上之過失犯前項之罪者，處五年以下有期徒刑或拘
役，得併科三千元以下罰金。


司法院資訊處製作；財團法人民間司法改革基金會備份。
